臺灣臺中地方法院刑事判決　　　　　　　　　　　　九十一年度訴字第一二三六號
　　公　訴　人　臺灣台中地方法院檢察署檢察官
　　被　　　告　丙○○
　　選任辯護人　陳建勛
右列被告因贓物案件，經檢察官提起公訴（九十年度偵字第一八五四０號），本院判
決如左：
    主  文
丙○○共同以寄藏贓物為常業，處有期徒刑柒月。
    事  實
一、丙○○及戊○○（另經檢察官以案件曾經判決確定而為不起訴處分）均明知庚○○（另經檢察官併案於臺灣高等法院臺中分院審理）以竊取汽車拆除零件出售牟
    利為業，二人仍自民國八十九年五、六月間某日起，以每拆解一部庚○○所竊得
    之贓車，可得新台幣（下同）二萬元至三萬元不等之代價，受僱於庚○○，而由
    戊○○出面承租位於臺中縣龍井鄉○○路○段三五三之一號鐵皮工廠，充當解體
    工廠使用，再由戊○○及丙○○在前開工廠內從事拆解車輛之工作。丙○○、戊○○明知庚○○前後所交付渠等如附表所示之汽車均係來源不明之贓物，竟共同
    基於常業寄藏贓物之犯意聯絡，先後多次拆解前開庚○○所竊得之贓車，並恃之
    為生，至拆解後所得零件則由庚○○以車輛運銷出售牟利。嗣於八十九年八月七
    日十九時三十分許，經警於前開工廠逮捕正在拆解汽車之丙○○及戊○○，並查
    獲如附表所示之贓車共五輛及庚○○所有供丙○○與戊○○共同拆解前開贓車之
    工具乙批。
二、案經南投縣警察局草屯分局報請臺灣臺中地方法院檢察署檢察官偵查起訴。
    理  由
一、訊據被告丙○○對其於前開鐵皮工廠內從事拆解汽車之工作，及於前開時、地遭
    警查獲並扣得解體汽車之工具一批等事實固已坦承不諱，惟矢口否認有何贓物之
    犯行，並辯稱：剛開始去工作時並不知道是贓車，被抓後才知道，才做幾天而已
    ，且係受僱於戊○○而非庚○○；且當時其係從事海產買賣之工作，其僅係出於
    幫助戊○○之意思而前往幫忙，並非以拆解汽車為常業云云。惟查：
（一）前揭事實業據被害人丁○○、甲○○、己○○、乙○○等分別於警訊或偵查中
      證述明確，並經證人庚○○與證人即警員張登貴證述屬實，復有汽車行車執照
      、贓物認領保管單、車籍作業系統－查詢認可資料、車輛車牌失竊作業－查獲
      車輛認可資料、解體工廠使用工具一覽表與車輛竊盜、車牌失竊資料個別查詢
      報表－查詢車輛認可資料等在卷可稽。
（二）被告於警訊時供稱：「：：：開始解體我才知道是贓車，是戊○○告訴我的。
      」（見臺灣臺中地方法院檢察署九十年度偵字第一八五四０號卷第三十一頁）
      。且參酌被告於前開時、地遭警查獲時，由前開鐵皮工廠後面逃逸而遭埋伏在
      外之警員查獲等情，亦據被告供述在卷（見前揭卷第三十頁反面），則若非知
      其所解體者係贓車，又何須心虛逃逸。更參酌證人即被害人甲○○、己○○、
      乙○○於偵查中證稱其等遭竊之汽車猶新，且尚掛有車牌，一看即知非報廢車
      等語；證人即警員張登貴於偵查中亦證稱被告所拆解之汽車不可能是報廢車，
      因車內都有車主的日常用品，例如兒童安全座椅，所以不可能是報廢車等語（
      均見前揭卷第六十頁），足認被告拆解前開汽車時，已知係贓物，並非報廢車
      。被告所辯不知係贓車云云，不足採信。
（三）證人庚○○於偵查中證稱：其係自八十九年五、六月間開始僱用戊○○與被告
      丙○○並提供前開解體工具拆解其所偷竊之贓車，每拆解一輛車子給他們二萬
      元到三萬元不等的工資等情明確（見前揭卷第七十四頁）。其於本院審理時之
      證詞雖與前開陳述不符，然按當事人或證人於案發時之供述較少權衡利害得失
      或受他人干預，依經驗法則，較之事後翻異之詞為可信，此即所謂案重初供，
      故除非有事證可證明當事人或證人嗣後更異之詞與事實相符或其初供係屬虛偽
      者外，自不得任意捨棄初供而不採，此有最高法院八十二年度台上字第五三一
      一號、八十三年度台上字第三二四三號判決可供參考；則別無證據足資證明證
      人庚○○於本院嗣後更異之詞與事實相符或其初供係屬虛偽者外，自不得任意
      捨棄初供而不採，其事後迴護被告之詞，自不足採。證人庚○○於本院審理時
      證稱其僱用戊○○與被告，並非固定薪水，有時係交給被告，有時交給戊○○
      等語（見本院九十一年七月五日審判筆錄），則被告所辯與戊○○所證稱被告
      係其所僱用，僅作幾天而已等，均與前開事證不符，自不足採。
（四）另按刑法上所謂「常業」，指反覆以同種類行為為目的之社會活動之職業性犯
      罪而言，至於犯罪所得之多寡，經營時日之長短或盈虧之結果及是否恃此犯罪
      為唯一之謀生職業，則非所問，縱令兼有其他職業，仍無礙於該常業犯罪之成
      立（最高法院八十五年度台上字第五一０號判例、八十九年度台上字第三二八
      四號判決參照）；而戊○○所出面承租之前開鐵皮工廠租期為一年，且係作為
      拆解贓車所用，業據證人即戊○○、庚○○等證述在卷，則被告共同於前開鐵
      皮工廠內拆解前開贓車之行為，顯係反覆以同種類行為為目的之社會活動，依
      前開說明，其犯罪所得之多寡、經營時日之長短及是否恃此犯罪為唯一之謀生
      職業，均非所問，自應論以常業犯罪。被告雖辯稱其當時係從事海產販賣云云
      ，惟依前開說明，仍與其常業之犯行無礙。
（五）綜上所述，被告所辯無非事後圖卸刑責之詞，不足採信。本件事證明確，被告
      犯行洵堪認定。
二、按被告與證人戊○○均明知其等所解體之前開汽車均為贓車，竟仍受僱於證人庚○○在前開工廠從事拆解車輛之工作，應成立刑法第三百四十九條第二項之寄藏
    贓物罪，而非收受贓物罪（台灣高等法院八十八年法律座談會研討結果參照）。
    公訴人認被告前開所為係犯收受贓物罪，尚有未洽，附此敘明。且被告所為屬常
    業寄藏贓物，亦如前述。
三、核被告所為，係犯刑法第三百五十條之常業寄藏贓物罪。按刑事訴訟法第三百條
    所謂之變更法條，係指罪名之變更而言，如法院審理結果認定之罪名，與檢察官
    起訴所引應適用法條之罪名有所不同，縱屬同一法條，仍應變更起訴法條；公訴
    人認被告前開犯行應依刑法第三百五十條之常業收受贓物罪處斷，尚有未洽，業
    如前述；惟起訴基本事實相同，爰依法變更起訴法條（台灣高等法院台南分院八
    十九年度上訴字第四七一號判決可供參考）。查被告與戊○○間，就前開犯行，
    有犯意聯絡及行為分擔，應論以共同正犯。復查被告以寄藏贓物為常業，此乃學
    說上所謂之集合犯，因其性質係集合同種之數行為而構成一罪，自不得依併合論
    罪之例處斷，且其當然有連續性，惟刑法第三百五十條已有加重明文，即應適用
    該條處斷，其反覆從事之多數行為相互間並不發生連續犯問題，有最高法院二十
    七年上字第一九二五號判例可供參照。至公訴人起訴事實雖未敘及被告於八十九
    年五、六月間某日起至八十九年七月間某日止前一日之犯行，然此部分與起訴事
    實有實質上一罪之關係，應為起訴效力所及，本院自得併予審究。爰審酌被告貪
    圖不法利益為竊賊拆解贓車，造成追緝困難之犯罪動機、目的、手段，及查獲贓
    車數量等所生損害，與其犯後猶飾詞卸責之態度等一切情狀，量處如主文所示之
    刑，以資懲儆。
四、又刑法關於沒收之規定，除違禁物必須沒收外，其餘均採得科主義，是法院對於
    供犯罪所用之物，沒收與否，本可自由裁量；如對得沒收之物未予沒收，尚不能
    認係違背法令（最高法院十九年上字第一六五一號、二十五年上字第一八九二號
    判例參照）。而供被告與戊○○共同犯罪所用之前開解體汽車之工具乙批，係證
    人庚○○所有，業據證人戊○○、庚○○證述在卷，惟前開解體汽車之工具乙批
    並未扣案，且均非違禁物，亦即均非應沒收之物，爰不另宣告沒收。
五、公訴意旨另略以：被告丙○○與戊○○明知庚○○前後所交付渠等之汽車十六部
    均係來源不明之贓物，竟共同基於收受贓物之犯意聯絡，多次拆解前開庚○○所
    竊得之贓車，並恃之為生，至拆解後所得零件則由庚○○以車輛運銷出售牟利，
    因認被告涉犯刑法第三百五十條之常業收受贓物罪嫌云云。然：
（一）按不能證明被告犯罪或其行為不罰者，應諭知無罪之判決，刑事訴訟法第三百
      零一條第一項定有明文。再按犯罪事實應依證據認定之，無證據不得推定其犯
      罪事實，刑事訴訟第一百五十四條，亦有規定；且認定不利於被告之事實，須
      依積極證據，苟積極證據不足為不利於被告事實之認定時，即應為有利於被告
      之認定，更不必有何有利之證據，此有最高法院三十年度上字第八一六號判例
      可資參照。
（二）公訴意旨認被告涉犯常業收受贓物罪嫌，無非以共同被告戊○○於警訊時之供
      述為其主要論據。然訊據被告則堅詞否認有何前開之犯行，辯稱：其僅拆解如
      附表所示之部分贓車，且原不知係贓車等語。
（三）經查證人庚○○於偵查中證稱提供與被告等解體之車子約三至五台等語（見偵
      查卷第七十四頁），經核與被告及戊○○供承由證人庚○○提供解體之如附表
      所示五台車子等情大致相符。此外，復查無其他積極證據足資證明被告有何公
      訴人所指拆解前開十六台車子之犯行，既不能證明被告犯罪，本應諭知被告無
      罪之判決，惟公訴意旨認此部分與前開有罪部分有常業犯之實質上一罪之關係
      ，爰不另為無罪之諭知。
六、據上論斷，應依刑事訴訟法第二百九十九條第一項前段、第三百條，刑法第二十
    八條、第三百五十條，罰金罰鍰提高標準條例第一條前段，判決如主文。
中      華      民      國    九十一    年      七      月    三十一    日
                                臺灣台中地方法院刑事第七庭
                                        法  官  陳  卿  和
右正本證明與原本無異。
如不服本判決，應於判決送達後十日內向本院提出上訴狀，上訴於臺灣高等法院臺中
分院( 須附繕本 )。
                                        書記官
中      華      民      國    九十一    年      七      月    三十一    日
附表：
┌─┬───┬──────┬────────┬─────┬───────┐
│編│被害人│  發現失竊  │   失      竊   │  失  竊  │ 失主是否尋回 │
│號│姓  名│  之 時 間  │   地      點   │  車  號  │ 失 竊 車 輛  │
├─┼───┼──────┼────────┼─────┼───────┤
│  │陳龔素│八十九年七月│臺中縣清水鎮橋頭│Ｗ９｜６１│              │
│１│雲    │三十一日凌晨│里民有路        │７１      │  已解體一半  │
│  │      │四時許      │                │          │              │
├─┼───┼──────┼────────┼─────┼───────┤
│  │      │八十九年八月│臺中市南區忠明南│Ｘ９｜９５│              │
│２│甲○○│二日上午七時│路四八○號前    │１９      │  車輛尋獲    │
│  │      │許          │                │          │              │
├─┼───┼──────┼────────┼─────┼───────┤
│  │      │八十九年八月│彰化市○○路三十│ＯＥ｜７１│              │
│３│己○○│四日上午八時│一號前          │０２      │  車輛尋獲    │
│  │      │許          │                │          │              │
├─┼───┼──────┼────────┼─────┼───────┤
│  │      │八十九年八月│臺南市安平區永華│Ｎ６｜８８│              │
│４│乙○○│六日十八時許│路二段七八九號前│８９      │  車輛未尋獲  │
│  │      │            │                │          │              │
└─┴───┴──────┴────────┴─────┴───────┘
  ５豐田牌紅色一千五百ｃｃ自用小客車一輛（失竊時間、地點及被害人均不詳。）
【附錄本案論罪科刑法條全文】
刑法第三百四十九條：
收受贓物者，處三年以下有期徒刑、拘役或五百元以下罰金。
搬運、寄藏、故買贓物或為牙保者，處五年以下有期徒刑、拘役或科或併科一千元以
下罰金。
因贓物變得之財物，以贓物論。
刑法第三百五十條：
以犯前條之罪為常業者，處六月以上五年以下有期徒刑，得併科三千元以下罰金。
